【裁判字號】    91,交訴,266
【裁判日期】    920624
【裁判案由】    業務過失致死
【裁判全文】
臺灣高雄地方法院刑事判決                        九十一年度交訴字第二六六號
    公  訴  人  臺灣高雄地方法院檢察署檢察官
    被      告  丁○○
    選任辯護人  郭蕙蘭
                謝國允
右列被告因業務過失致死案件，經檢察官提起公訴（九十一年度偵字第七九四二號）
，本院判決如左：
    主  文
丁○○從事業務之人，因業務上之過失致人於死，處有期徒刑陸月，如易科罰金，以
參佰元折算壹日。
    事  實
一、丁○○原係開銘營造有限公司（下稱開銘公司）之員工，在該公司所承包之高雄
    市第三、八期自辦重劃區○○○巷道污水管線工程之工地現場，負責指揮監督工
    程之進行，為從事業務之人。民國九十一年三月十四日十時十分許，丁○○在高
    雄市○○區○○路二三三號前工地從事污水管線工程時，本應注意為防止有崩塌
    之虞之作業場所引起之危害應有符合標準之必要安全衛生設備，及露天垂直開挖
    深度在一點五公尺以上且有崩塌之虞者應設擋土支撐，且依當時情形，依被告之
    智識能力並無何不能注意之情事，竟疏未注意，於未在該工地垂直開挖深度達三
    點四四之管溝設置擋土支撐等符合標準之必要安全衛生設備，以防止土石崩塌之
    情形下，即指示楊國正進入管溝從事放樣作業，旋因該管溝側壁土砂鬆軟崩塌而
    壓及楊國正，楊國正因此受有胸部挫傷、出血之傷害，經送醫急救仍不治死亡。
二、案經高雄市政府警察局三民第二分局報告臺灣高雄地方法院檢察署檢察官偵查起
    訴。
    理  由
一、訊據被告丁○○固不諱言原為開銘公司員工，案發當天在工地現場之事實，惟矢
    口否認有何業務過失致死之犯行，辯稱：本件工程之施作方式與任何變更均係由
    乙○○負責，其僅在工地現場依公司指派留意出勤記錄及負責監管臨時工之施作
    ，從而施工計劃及設置擋土措施並非其實際上之業務範圍；再者，被告並非工地
    主任，亦非工地負責人，對當初施工計劃亦未參與而無從知悉內容為何，僅負責
    工地現場工人之控管監督及依現場負責人、公司之指示進行工程，職務上並無權
    限做任何施工計畫之更動，從而業務上被告並無應注意設置擋土措施之義務云云
    。經查：
  (一)被告原為開銘公司員工，在該公司所承包之高雄市第三、八期自辦重劃區○○○
    巷道污水管線工程之工地現場，負責指揮監督工程之進行，九十一年三月十四日
    上午案發前，亦在高雄市○○區○○路二三三號前工地，指揮工人甲○○（原名
    巫永昌）駕駛挖土機開挖路面，並指示工人楊國正進入管溝從事放樣作業等情，
    業據證人乙○○證稱：被告為現場工程師，負責該工地明挖工程（管線埋設）、
    推進工程（地下潛盾、埋設地下污水管線）之監工，整個工地由被告向其負責，
    有任何狀況均需向其回報等語，證人即美商傑明公司人員葉益棠、丙○○證稱：
    被告為開銘公司本件工程之現場監工等語，證人甲○○證稱：案發當日係依被告
    指示駕駛挖土機開挖路面，長度約三公尺、寬度一公尺、深度約三點八公尺，至
    九時三十分許長度、高度、寬度差不多時，被告指示其將挖土機停下休息，約十
    時十分許，被告叫被害人楊國正進入路面下方約三點八公尺深處做放樣引點工作
    ，約十秒鐘左右，路面土石崩落覆蓋在死者身上等語明確，參以被告於警訊中供
    稱：其係開銘公司現場監工，因推進作業機具遇到障礙，乃決定於本月（三月）
    進行挖掘作業，該管溝在十四日九時三十分許挖掘好並無異狀，其遂指示被害人
    楊國正下管溝進行放樣作業等語在卷，是被告確為上開工地之現場監工，負責指
    揮監督工程之進行無訛，其辯稱僅係在工地現場依公司指派留意出勤記錄及負責
    監管臨時工之施作，依施工計劃設置擋土措施並非其實際上之業務範圍云云，實
    屬事後卸責之詞而不足採信。
  (二)又雇主為防止有崩塌之虞之作業場所引起之危害應有符合標準之必要安全衛生設
    備，勞工安全衛生法第五條第一項第五款定有明文，而露天垂直開挖深度在一點
    五公尺以上且有崩塌之虞者應設擋土支撐，亦為營造安全衛生設施標準第七十一
    條所明文規定，且依本案開挖計劃書內所附之露天開挖作業安全守則亦規定開挖
    深度在一點五公尺以上且有崩塌之虞者，應設擋土支撐，有開挖計劃節錄影本附
    卷可憑，被告既為本件工程之現場監工，負責指揮監督工程之進行，且於八十八
    年五月間領得國立成功大學所核發之營造業工地主任訓練班結業證書，對前開法
    律規定及本案開挖計劃書內所附之露天開挖作業安全守則實無諉為不知之理，則
    其於本件案發現場開挖深度超過一點五公尺以上，土石有崩塌之虞之情形下，竟
    未先行設置擋土設施，即指示被害人楊國正進入管溝內，其有過失甚為明確。再
    被害人楊國正係因進入管溝作業時，因土石崩塌導致胸部挫傷、胸內出血而不治
    死亡等情，業經臺灣高雄地方法院檢察署檢察官督同法醫師相驗屬實，並有相驗
    屍體證明書、鑑定驗斷書及現場相片附卷可稽，而被告有前揭過失已如前述，是
    其過失行為與被害人楊國正之死亡間有相當因果關係。
  (三)被告係本件工程之現場監工，負責指揮監督工程之進行，已如前述，則其於事前
    理應已詳閱本件工程開挖計劃書，否則如何在場指揮監督工程之進行，是其辯稱
    不知施工計劃書內容云云，實不足採信。再者，不論被告是否為本件案發工地實
    際上之工地主任，本件工程之進行既係其所負責指揮監督，則其自難以工地主任
    頭銜之有無而推卸其責。綜上，本件事證已臻明確，被告犯行堪以認定，應依法
    論科。
二、核被告丁○○所為，係犯刑法第二百七十六條第二項之業務過失致人於死罪。爰
    審酌被告因一時疏於注意設置擋土措施或其他防止有崩塌之虞之作業場所引起之
    危害之符合標準之必要安全衛生設備，即指示被害人楊國正進入管溝作業，導致
    被害人楊國正因土石崩塌而死亡，造成損害非輕，且犯罪後猶圖卸刑責，態度不
    佳，本不宜寬貸，惟念其並無前科記錄，有卷附之臺灣高等法院被告全國前案紀
    錄表可按，且開銘公司亦已賠償被害人家屬，有高雄市三民區調解委員會調解書
    附卷可憑，酌情量處如主文所示之刑，並諭知易科罰金之折算標準。
據上論斷，應依刑事訴訟法第二百九十九條第一項前段，刑法第二百七十六條第二項
、第四十一條第一項，罰金罰鍰提高標準條例第一條前段、第二條，判決如主文。
本案經檢察官陳俊宏到庭執行職務。
中      華      民      國    九十二    年      六      月    二十四    日
                                  臺灣高雄地方法院交通法庭
                                        法  官  黃  悅  璇
右正本證明與原本無異。
如不服本判決，應於判決送達後十日內，向本院提出上訴狀。
                                        書記官  沈      蘊
中    華    民    國      九十二      年      六      月    二十五      日
附錄法條：
刑法第二百七十六條
因過失致人於死者，處二年以下有期徒刑、拘役或二千元以下罰金。
從事業務之人，因業務上之過失犯前項之罪者，處五年以下有期徒刑或拘役，得併科
三千元以下罰金。


司法院資訊處製作；財團法人民間司法改革基金會備份。
